臺灣新北地方法院民事裁定
111年度消債更字第345號
聲  請  人  郭子惠

代  理  人  吳志旭律師（法扶律師）
上列聲請人依消費者債務清理條例聲請更生事件，本院裁定如下
：
    主  文
聲請人郭子惠自中華民國一百一十一年十二月十四日上午十一時
起開始更生程序。
命司法事務官進行更生程序。
    理  由
一、按債務人不能清償債務或有不能清償之虞者，得依本條例所
    定更生或清算程序，清理其債務；本條例所稱消費者，係指
    5年內未從事營業活動或從事小規模營業活動之自然人，前
    項小規模營業係指營業額平均每月新臺幣（下同）20萬元以
    下者；債務人無擔保或無優先權之本金及利息債務總額未逾
    1,200萬元者，於法院裁定開始清算程序或宣告破產前，得
    向法院聲請更生。消費者債務清理條例（下稱消債條例）第
    3條、第2條第1項、第2項、第42條第1項分別定有明文。又
    債務人對於金融機構負債務者，在聲請更生或清算前，應向
    最大債權金融機構請求協商債務清償方案，或向其住、居所
    地之法院或鄉、鎮、市、區調解委員會聲請債務清理之調解
    。債務人為前項請求或聲請，應以書面為之，並提出財產及
    收入狀況說明書、債權人及債務人清冊，及按債權人之人數
    提出繕本或影本，亦為消債條例第151條第1項、第2項所明
    定。再法院開始更生程序之裁定，應載明其年、月、日、時
    ，並即時發生效力；法院裁定開始更生或清算程序後，得命
    司法事務官行更生或清算程序，消債條例第45條第1項、第1
    6條第1項前段亦有明文可參。
二、本件聲請意旨略以：伊因信用卡、助學貸款連帶保證人等債
    務，致積欠無擔保或無優先權之債務總金額為229萬5,216元
    。伊雖依消債條例向本院聲請前置調解，惟伊無法負擔還款
    方案，致協商不成立，是伊實有不能清償債務之虞。又伊於
    5年內並未從事營業額平均每月20萬元以下之營業活動，復
    未經法院裁定開始清算程序或宣告破產，爰請求鈞院裁定准
    予更生等語。
　㈠本件聲請人於消債條例施行後，向本院聲請債務清理調解程
    序，最大債權銀行台新國際商業銀行股份有限公司（下稱台
    新銀行），雖提出每期14,957元、年利率5％、140期之調解
    方案，惟聲請人無力負擔，致協商不成立等情，業經本院職
    權調取本院111年度司消債調字第304號卷（下稱司調卷）查
    明屬實，是本件聲請人所提更生之聲請所應審究者為其現況
    是否有不能清償債務或有不能清償之虞之情事。
　㈡又聲請人主張有不能清償債務之虞之事實，業據其提出財產
    及收入狀況說明書、全國財產稅總歸戶財產查詢清單、民國
    108及109年度綜合所得稅各類所得資料清單、債權人暨債務
    人清冊、財團法人金融聯合徵信中心查詢當事人綜合信用報
    告回覆書、勞工保險被保險人投保資料表、租賃契約書、中
    華民國人壽保險商業同業公會－「保險業通報作業資訊系統
    」資料查詢結果回覆書、富邦人壽保單價值準備金查詢表、
    集保戶往來參加人明細資料、戶籍謄本、集保戶往來參加人
    明細資料表、存摺影本等件為證（見司調卷第8至29頁、第3
    8至41頁、本院卷第45至68頁、第100至109頁）。聲請人名
    下除有存款61元；已下市之中華商銀2,897股、嘉新食化128
    股，依票面價值10元計算之，股票價值為30,250元；富邦人
    壽保險價值金36,644元外，無其他財產。另聲請人現職跳蚤
    市場工作，每月收入為20,000元，有收入切結書在卷可稽（
    見本院卷第69至71頁）。復聲請人主張其每月必要支出依新
    北市政府所公告之111年度新北市最低生活費之1.2倍即18,9
    60元計算，經核符合消債條例第64條之2第1項規定；且依消
    債條例施行細則第21條之1第3項規定，聲請人若表明以行政
    院衛生福利部公布之最低生活費1.2倍計算必要支出，毋庸
    記載原因、種類及提出證明文件，是聲請人上開主張應為可
    採。
　㈢是聲請人每月所得收入扣除合理之必要活支出後，每月僅餘1
    ,040元【計算式：20,000－18,960＝1,040】，足認有不能清
    償之虞之情事，應予更生重建生活，始符消費者債務清理條
    例協助債務人重建更生之立法本意。
三、綜上所述，本件聲請人合於消債條例所定之條件，並未從事
    營業活動，且其確有不能清償債務之情事，又所負無擔保或
    無優先權之債務並未逾1,200萬元，亦未經法院裁定開始清
    算程序或宣告破產，復查無消債條例第6條第3項、第8條或
    第46條各款所定駁回更生聲請之事由存在，則聲請人聲請本
    件更生，應予准許。至聲請人於更生程序開始後，應另提出
    足以為債權人會議可決或經法院認為公允之更生方案以供採
    擇，俾免更生程序進行至依消債條例第61條規定應行清算之
    程度，附此敘明。
四、依消費者債務清理條例第11條第1項、第45條第1項、第16條
    第1項，裁定如主文。
中　　華　　民　　國　　111 　年　　12　　月　　14　　日
                  民事第六庭  法  官  許瑞東
上為正本係照原本作成。
本件不得抗告。
本裁定已於111年12月14日上午11時公告。
中　　華　　民　　國　　111 　年　　12　　月　　14　　日
                              書記官  曾怡婷